最高法院刑事判決　　　　　　九十四年度台上字第三九一三號
　　上　訴　人　甲○○
　　　　　　　　　　　　送達代收人陳承然：台北市○○街29
 　　　　　　　　　　　 巷1.
　　反訴代理人　辛　武律師
　　被　　　告　乙○○
　　　　　　　　　　　　樓
　　　　　　　　　　　　送達處所：台北郵政第12252號信箱
上列上訴人因反訴被告誣告案件，不服台灣高等法院中華民國九
十四年四月二十九日第二審判決（九十四年度上訴字第一二三四
號，反訴案號：台灣基隆地方法院九十三年度自字第十四號），
提起上訴，本院判決如下：
    主  文
上訴駁回。
    理  由
按刑事訴訟法第三百七十七條規定，上訴於第三審法院，非以判
決違背法令為理由，不得為之。是提起第三審上訴，應以原判決
違背法令為理由，係屬法定要件。如果上訴理由狀並未依據卷內
訴訟資料，具體指摘原判決不適用何種法則或如何適用不當，或
所指摘原判決違法情事，顯與法律規定得為第三審上訴理由之違
法情形，不相適合時，均應認其上訴為違背法律上之程式，予以
駁回。本件依上訴人甲○○反訴狀所載反訴意旨，係反訴被告乙
○○犯有誣告罪嫌。惟按刑事自訴案件之被告，得於辯論終結前
提起反訴者，以訴訟主體同一為要件，即當事人之易位，反訴被
告必須為自訴原告，如自訴案內被告對於案外第三人提起反訴，
則訴訟主體各別，自屬另一訴訟關係，與反訴性質不合。又不得
提起反訴而提起者，屬起訴程序違背規定，應依刑事訴訟法第三
百三十九條、第三百四十三條準用第三百零三條第一款規定，諭
知不受理判決。卷查，本件上訴人於第一審法院九十二年度自字
第四一號自訴詐欺案件審理時提起反訴，該案自訴狀及第一審判
決書之當事人欄均明確記載自訴人為張叢義君，乙○○僅為送達
代收人，縱該自訴案件上訴時，上訴狀當事人欄將乙○○一併列
為上訴人，惟乙○○既非上開自訴案件自訴人，自無於上訴時列
為上訴人之餘地。另上訴人所提台灣基隆地方法院八十四年度自
字第三二號判決，因與本案無涉，尤與反訴提起之要件不合。再
自訴人未委任代理人，法院應定期間以裁定命其委任代理人；逾
期仍不委任者，應諭知不受理之判決，反訴準用自訴之規定，民
國九十二年九月一日修正施行之刑事訴訟法第三百二十九條第二
項、第三百三十九條定有明文。本件上訴人於九十三年九月三十
日提起反訴，有該起訴狀上收文章可稽，第一審法院因上訴人未
委任代理人，於同年十一月二十五日裁定命為補正，揆諸上開法
條規定，並無違誤，且此程序係屬應先行審查事項，與上訴人對
非自訴人提起反訴之不合法，核屬二事，難謂有何矛盾及違背刑
事訴訟法第三百七十九條第五款及第十四款規定之情形，原審因
而維持第一審所為反訴不受理之判決，駁回上訴人在第二審之上
訴，經核於法尚無違誤。上訴意旨仍執陳詞，並從實體上指摘原
判決不當，惟對於原判決維持第一審從程序上諭知反訴不受理之
判決，究有如何違背法令情形，並未依據卷內資料具體表明，核
與法定上訴第三審之形式要件不符，其上訴違背法律上之程式，
應予駁回。又本件係第三審上訴程序，上訴意旨指乙○○另犯偽
造文書罪嫌，並提出如上訴狀所附六項證據，均無從審酌，附為
明。
據上論結，應依刑事訴訟法第三百九十五條前段，判決如主文。
中　　華　　民　　國　九十四　年　　七　　月　二十一　日
                      最高法院刑事第四庭
                          審判長法官  謝　家　鶴
                                法官  洪　文　章
                                法官  花　滿　堂
                                法官  陳　世　淙
                                法官  洪　佳　濱
      本件正本證明與原本無異
                                      書  記  官
中　　華　　民　　國　九十四　年　　八　　月　　五　　日
                                                      Ｑ
